臺灣臺中地方法院刑事判決　　　　　　　94年度易字第1533號
公　訴　人　臺灣臺中地方法院檢察署檢察官
被　　　告　甲○○
上列被告因詐欺案件，經檢察官提起公訴（94年度偵字第10652
號），經本院合議庭裁定改依簡式審判程序審理，判決如下：
    主    文
甲○○幫助意圖為自己不法之所有，以詐術使人將本人之物交付
，處有期徒刑參月，如易科罰金，以佰元折算壹日。
    犯罪事實
一、甲○○可預見將自己帳戶借予他人使用，足供他人詐騙財物
    ，仍不違背其本意，於民國九十三年九月二十二日，在臺中
    縣豐原市○○○路「豐原駭客網咖店」內，將其所申請之臺
    灣土地銀行豐農分行，帳號000000000000號活
    期存款帳戶存摺、金融卡、密碼，交予真實姓名、年籍不詳
    ，綽號「阿吉」之成年男子使用。嗣經該名自稱「阿吉」之
    男子將甲○○前揭臺灣土地銀行豐農分行活期存款帳戶存摺
    暨該帳戶之金融卡、密碼，以不詳之方式，提供予詐欺集團
    使用，供作該等集團指定匯款之帳戶，以此方式幫助該詐欺
    集團詐騙財物。嗣乙○○於九十三年十一月間，欲辦理貸款
    ，該詐騙集團向乙○○佯稱，必須先行支付新臺幣（下同）
    五萬元之違約訴訟保證金，使乙○○以為真能辦得貸款，陷
    於錯誤，而依指示存款五萬元至甲○○前開臺灣土地銀行豐
    農分行帳戶。嗣乙○○查覺情形有異，而報警處理，而循線
    查悉上情。
二、案經臺中市警察局第一分局報告臺灣臺中地方法院檢察署檢
    察官偵查起訴。
    理    由
一、訊據被告甲○○於本院審理時就上揭時、地，將其所申請之
    臺灣土地銀行豐農分行，帳號000000000000號
    活期存款帳戶存摺、金融卡、密碼，交予真實姓名、年籍不
    詳，綽號「阿吉」之成年男子使用之事實坦承不諱，核與被
    害人乙○○於警詢所指訴之情節相符，並有臺灣土地銀行豐
　　農分行九十四年八月二十二日豐農存字第○九四○○○○三
  　○九號函暨所附具之帳戶資料、交易往來明細、被害人乙○
    ○所提供之臺灣土地銀行存摺類存款憑條各乙份附卷可稽，
    足見被告上開自白確與事實相符。是本件事證明確，被告犯
    行洵堪認定，應予依法論科。
二、按刑法上之故意，以行為人對於構成犯罪之事實，包括犯罪
    客體、行為、結果等均有具體確定認識，並有意使其發生者
    為確定故意，而行為人對於構成犯罪之事實，雖無具體確定
    認識，然已預見其發生，而其發生不違背其本意者，則為不
    確定故意。再現行刑法關於正犯、從犯之區別，係以其主觀
    之犯意及客觀之犯行為標準，凡以自己犯罪之意思而參與犯
    罪，無論其所參與者是否犯罪構成要件之行為，皆為正犯，
    其以幫助他人犯罪之意思而參與犯罪，其所參與者，苟係犯
    罪構成要件之行為，亦為正犯，必以幫助他人犯罪之意思而
    參與犯罪，其所參與者又為犯罪構成要件以外之行為，始為
    從犯（最高法院二十五年度上字第二二五三號判例參照）。
    又金融帳戶為個人理財之工具，目前申請開設金融帳戶並無
    任何特殊之限制，一般民眾皆可以自由申請開戶，並得同時
    在不同金融機構申請多數存款帳戶使用，乃眾所週知之事實
    。依一般人之社會生活經驗，倘係合法收入，本可自行向金
    融行庫開戶使用，而無向他人購買帳戶之必要。苟見陌生人
    不以自己名義申請開戶，反向他人要求提供金融機構帳戶使
    用，衡情應能懷疑要求提供帳戶之人，係欲藉此逃避檢警查
    緝之情無疑。
三、承上，被告所有之前開帳戶因其提供該名自稱「阿吉」之男
    子使用，嗣經該名綽號「阿吉」之男子將被告所申請上開臺
    灣土地銀行豐農分行帳戶予詐欺集團使用，被告對前開帳戶
    可能會被利用作犯罪工具，應有所預見，既對前開犯罪構成
    事實，預見其發生而其發生並不違背其本意，依刑法第十三
    條第二項之規定，亦應以故意論，且被告以幫助他人犯罪之
    意思，為提供前開存摺等資料之詐欺取財犯罪構成要件以外
    之行為，依前開說明，應為詐欺取財之幫助犯。是核被告所
    為，係犯刑法第三十條第一項前段、第三百三十九條第一項
    之詐欺取財罪之幫助犯。被告幫助他人犯詐欺取財罪，係從
    犯，應依刑法第三十條第二項之規定，減輕其刑。爰審酌被
    告犯罪之動機、目的，提供其所有帳戶供犯罪使用，嚴重破
    壞犯罪查緝工作、影響社會治安及金融秩序，惟被告犯後已
    坦承犯行，足見其犯罪後深表悔意，態度良好，本件被告僅
    一本帳戶供詐騙集團利用等一切情狀，量處如主文所示之刑
    ，並諭知易科罰金之折算標準，以資懲儆。至公訴檢察官請
    求量處被告有期徒刑四月，稍嫌過重，併此敘明。
據上論斷，應依刑事訴訟法第二百七十三條之一第一項、第二百
九十九條第一項前段，刑法第三百三十九條第一項、第三十條第
一項前段、第二項、第四十一條第一項前段，罰金罰鍰提高標準
條例第一條前段、第二條，判決如主文。
中　　華　　民　　國　　94　　年　　10　　月　　20　　日
                        臺灣臺中地方法院刑事第五庭
                            　　法　官  劉麗瑛
上正本證明與原本無異。
如不服本判決，應於送達後十日內向本院提出上訴狀（須附繕本
），上訴於臺灣高等法院臺中分院。
                                書記官  游智凱
中　　華　　民　　國　　94　　年　　10　　月　　20　　日
附錄論罪科刑法條
中華民國刑法第339條
意圖為自己或第 3 人不法之所有，以詐術使人將本人或第 3 人
之物交付者，處五年以下有期徒刑、拘役或科或併科1000元以下
罰金。
以前項方法得財產上不法之利益或使第 3 人得之者，亦同。
前二項之未遂犯罰之。
中華民國刑法第30條
幫助他人犯罪者，為從犯。雖他人不知幫助之情者，亦同。
從犯之處罰，得按正犯之刑減輕之。
